【裁判字號】    97,竹簡,744
【裁判日期】    970610
【裁判案由】    違反毒品危害防制條例
【裁判全文】
臺灣新竹地方法院刑事判決             97年度竹簡字第744號
聲  請  人  臺灣新竹地方法院檢察署檢察官
被      告  甲○○
                    （另案在臺灣新竹監獄執行中）
上列被告因違反毒品危害防制條例案件，經檢察官聲請以簡易判
決處刑（97年度毒偵字第702號），本院判決如下：
    主  文
甲○○施用第二級毒品，累犯，處有期徒刑伍月，如易科罰金，
以新臺幣壹仟元折算壹日。扣案之第二級毒品甲基安非他命壹包
（淨重零點壹公克、毛重零點貳伍公克），沒收銷燬之。
    犯罪事實及理由
一、犯罪事實：甲○○前於民國90年間，因施用第二級毒品甲基
    安非他命案件，經本院於90年8月12日以90年度毒聲字第130
    5 號裁定送勒戒處所觀察、勒戒後，因認無繼續施用毒品之
    傾向，於90年8 月31日執行完畢出所，復由臺灣新竹地方法
    院檢察署檢察官於90年9月7日以90年度毒偵字第1305號為不
    起訴處分確定。其復於92年間，再因施用第二級毒品甲基安
    非他命案件，經本院於92年3月31日以92年度毒聲字第199號
    裁定送勒戒處所觀察、勒戒後，仍認無繼續施用毒品之傾向
    ，於92年7 月18日執行完畢出所，由臺灣新竹地方法院檢察
    署檢察官於92年7 月18日以92年度毒偵緝字第59號為不起訴
    處分確定。又於94年間，因施用毒品案件，經本院於94年9
    月30日以94年度竹簡字第704號判決判處有期徒刑4月確定，
    於95年5 月15日縮短刑期執行完畢（其另於93年間，因施用
    第一級毒品海洛因及第二級毒品甲基安非他命案件，經本院
    於94年度訴字第56號判決各判處有期徒刑6月、3月確定；又
    於94年間，因違反槍砲彈藥刀械管制條例，因本院於97年4
    月7日以95年度速緝字第6號判決判處有期徒刑1年4月，併科
    罰金新臺幣8萬元確定；上開3罪嗣經本院減刑及定應執行有
    期徒刑1年8月確定，於97年4 月30日入監，目前仍在執行中
    ，此部分不構成累犯）。詎其仍不知悔改，於前案觀察、勒
    戒執行完畢後5年內，復基於施用毒品之犯意，於97年2 月2
    日9 時35分許，於警局採尿回溯前96小時內之某時，在不詳
    地點，以不詳方式，非法施用第二級毒品甲基安非他命1 次
    ，並扣得第二級毒品甲基安非他命1包（淨重0.1公克、毛重
    0.25公克），嗣於97年2月2日5 時許，因他案遭通緝，為警
    在苗栗縣竹南鎮○○街187巷15號105室查獲，並經採尿送驗
    後，始悉上情。
二、案經苗栗縣警察局竹南分局報告臺灣苗栗地方法院檢察署檢
    察官呈請臺灣高等法院檢察署檢察長轉送臺灣地方法院檢察
    署檢察官偵查後聲請簡易判決處刑。
三、證據：
（一）訊據被告甲○○固否認於97年2月2日9 時35分許，於警局
      採尿回溯前96小時內之某時，有何施用第二級毒品甲基安
      非他命之犯行，惟查：
  １、被告甲○○於97年2月2日9 時35分許在苗栗縣警察局竹南
      分局所親採封緘之尿液（尿液檢體代號：97B0037 號）經
      送詮昕科技股份有限公司以氣相層析質譜儀分析法檢驗後
      ，確呈甲基安非他命陽性反應，有詮昕科技股份有限公司
      於97年2 月25日出具之濫用藥物尿液檢驗報告及苗栗縣警
      察局竹南分局辦理煙毒、麻醉藥品案尿液送驗受檢人真實
      姓名代號對照表暨送驗登記簿各1 紙在卷在卷可查（見臺
      灣苗栗地方法院檢察署97年度毒偵字第158 號偵查卷第19
      、31頁）。
  ２、按「尿液毒品檢驗‧‧‧若能使用先進之氣相層析質譜儀
      分析法確認，則可完全排除偽陽性之干擾，為目前最具公
      信力的檢驗方法。」等語，有法務部調查局第6處87年9月
      29日（87）發技（一）字第87074574號函1 紙附卷為憑，
      足見前揭臺灣檢驗科技股份有限公司使用之檢驗方法已可
      完全排除毒品偽陽性之干擾，其檢驗結果堪以採信；又「
      甲基安非他命經口服投與後約百分之70於24小時內自尿液
      中排出，約百分之90於96小時內自尿液中排出，甲基安非
      他命之檢出與其投與方式、投與量、個人體質、採尿時間
      及檢測儀器之精密度等諸多因素有關，惟依上述資料推斷
      ，最長可能不會超過4 日。」，此有行政院衛生署藥物食
      品檢驗局（81）藥檢壹字第001156號函1 紙附卷可按。而
      本件被告甲○○於警局所採尿液，經送詮昕科技股份有限
      公司以氣相層析質譜儀分析法檢驗後，確呈甲基安非他命
      陽性反應，其濃度為5274 ng/ml，逾閾值濃度（為500ng/
      ml）10倍有餘，是依被告甲○○尿液中所含甲基安非他命
      濃度之高，此外，復有被告甲○○所有之第二級毒品甲基
      安非他命1小包（淨重0.1公克、毛重0.25公克）扣案可資
      佐憑，有苗栗縣警察局竹南分局扣押物品目錄表、扣押物
      品清單各1份在卷可參（見上開偵查卷第17、29 頁），足
      稽其於97年2月2日9 時35分許為警採尿時起往前回溯96小
      時內之某不詳時間，在不詳地點，確有非法施用第二級毒
      品甲基安非他命1 次之犯行，是被告甲○○所辯稱其無施
      用毒品等語，顯不可採。
（二）被告甲○○前於90年間，因施用第二級毒品甲基安非他命
      案件，經本院於90年8月12日以90年度毒聲字第130 5號裁
      定送勒戒處所觀察、勒戒後，因認無繼續施用毒品之傾向
      ，於90年8 月31日執行完畢出所，復由臺灣新竹地方法院
      檢察署檢察官於90年9月7日以90年度毒偵字第1305號為不
      起訴處分確定。其復於92年間，再因施用第二級毒品甲基
      安非他命案件，經本院於92年3 月31日以92年度毒聲字第
      199 號裁定送勒戒處所觀察、勒戒後，仍認無繼續施用毒
      品之傾向，於92年7 月18日執行完畢出所，由臺灣新竹地
      方法院檢察署檢察官於92年7 月18日以92年度毒偵緝字第
      59號為不起訴處分確定等情，有臺灣高等法院被告前案紀
      錄表1 紙附卷足資參佐。被告甲○○於前開觀察、勒戒執
      行完畢後5 年內，再犯本件施用毒品之犯行，依毒品危害
      防制條例第23條第2項規定，本院自應予以審理。
（三）綜上，本件事證業臻明確，被告甲○○上揭犯行至堪認定
      ，應依法予以論科。
四、又被告甲○○所犯施用第二級毒品犯行部分，聲請人認被告
    甲○○係施用第二級毒品安非他命。惟安非他命、甲基安非
    他命固同屬安非他命類之中樞神經興奮劑，且俗名通常互為
    混用，惟二者究屬不同之第二級毒品，並以甲基安非他命目
    前國內濫用最為嚴重。而施用甲基安非他命之代謝最先是去
    N-甲基（N-deme thylation）形成安非他命，而施用甲基安
    非他命後，在正常尿液PH值情況下，24小時內，有43％服用
    劑量以甲基安非他命原態排出；另施用安非他命後24小時內
    ，有30％以安非他命原態排出，20％經去氮基作用及氧化作
    用形成苯甲酸，2％ 經反應形成Norephedrine（參照行政院
    衛生署出版「物質濫用」、「常見濫用藥物檢驗方法彙編」
    所載）。施用安非他命後，其尿液不致檢出甲基安非他命陽
    性反應，而施用甲基安非他命後，其尿液可檢出甲基安非他
    命和其代謝物安非他命成分，有行政院衛生署管制藥品管理
    局93年11月2日管檢字第0930010499號函影本1份在卷可參。
    是尿液經檢驗出甲基安非他命陽性，係被告甲○○施用甲基
    安非他命後以甲基安非他命原態排出者；而檢驗出安非他命
    陽性部分，乃施用甲基安非他命、安非他命均可檢驗出安非
    他命陽性反應。則由本件被告甲○○尿液經檢驗結果，呈甲
    基安非他命陽性反應，足以認定被告甲○○係施用甲基安非
    他命，而非安非他命。是聲請人就此部分記載為安非他命，
    應予更正。
四、按甲基安非他命屬毒品危害防制條例第2條第2項第2款所定
    之第二級毒品，不得非法持有、施用。是以：
（一）核被告甲○○於97年2 月2日9時35分許為警採尿時起往前
      回溯96小時內之某不詳時間，在不詳地點，非法施用第二
      級毒品甲基安非他命1 次之犯行，係犯毒品危害防制條例
      第10條第2項之施用第二級毒品甲基安非他命罪。
（二）被告甲○○持有第二級毒品甲基安非他命後，進而施用，
      其持有之低度行為應為施用之高度行為所吸收，不另論以
      持有第二級毒品罪。
（三）被告甲○○於94年間，因施用毒品案件，經本院於94年9
      月30日以94年度竹簡字第704號判決判處有期徒刑4月確定
      ，於95年5 月15日縮短刑期執行完畢等情，有上揭臺灣高
      等法院被告前案紀錄表1份在卷可憑，其於5年以內故意再
      犯本件有期徒刑以上之罪，為累犯，依法加重其刑。
（四）爰審酌被告甲○○於前於90年間，因施用第二級毒品甲基
      安非他命案件，經本院於90年8月12日以90年度毒聲字第1
      305 號裁定送勒戒處所觀察、勒戒後，因認無繼續施用毒
      品之傾向，於90年8 月31日執行完畢出所，復由臺灣新竹
      地方法院檢察署檢察官於90年9月7日以90年度毒偵字第13
      05號為不起訴處分確定。其復於92年間，再因施用第二級
      毒品甲基安非他命案件，經本院於92年3 月31日以92年度
      毒聲字第199 號裁定送勒戒處所觀察、勒戒後，仍認無繼
      續施用毒品之傾向，於92年7 月18日執行完畢出所，由臺
      灣新竹地方法院檢察署檢察官於92年7 月18日以92年度毒
      偵緝字第59號為不起訴處分確定等情，業已論述如前，竟
      仍不知戒惕，再度違犯本件毒品危害防制條例第10條第2
      項之罪，無視於毒品對於自身健康之戕害及國家對於杜絕
      毒品犯罪之禁令；其犯罪之動機、目的單純；又施用毒品
      係自戕行為，犯罪手段平和，亦未因此而危害他人，所生
      損害非大；再考之其於犯後否認犯行，態度不佳，並參諸
      施用毒品者均有相當程度之成癮性及心理依賴，其犯罪心
      態與一般刑事犯罪之本質並不相同，應側重以適當之醫學
      治療及心理矯治處遇為宜等一切情狀，量處如主文所示之
      刑，併諭知易科罰金之折算標準，以示懲儆。
（五）另為警扣得之第二級毒品甲基安非他命1包（淨重0.1公克
      、毛重為0.25公克），屬毒品危害防制條例第2條第1項第
      2 款之第二級毒品，係違禁物，爰依毒品危害防制條例第
      18 條第1項前段之規定，沒收銷燬之。
五、依刑事訴訟法第449條第1項、第450條第1項、第454條第1項
    ，毒品危害防制條例第10條第2項、第18條第1項前段，刑法
    第11條、第41條第1項前段、第47條第1項，逕以簡易判決處
    刑如主文。
中    華    民    國    97    年     6     月    10   日
            臺灣新竹地方法院刑事簡易庭
                                法  官  劉兆菊
以上正本證明與原本無異。
如不服本判決，應於送達後10日內，向本院提出上訴狀（切勿逕
送上級審）。
中    華    民    國    97    年     6      月   10   日
                                書記官  蕭汝芳
附錄論罪科刑法條：
毒品危害防制條例第10條第2項
施用第二級毒品者，處3年以下有期徒刑。


司法院資訊處製作；財團法人民間司法改革基金會備份。
